臺北高等行政法院判決
　　　　　　　　　　　　　　　　　　 93年度訴字第03205號
　　　　　　　　　　　　　　　.
原　　　告　甲○
被　　　告　勞工保險局
代　表　人　乙○（總經理）
訴訟代理人　丁○○
　　　　　　丙○○
上列當事人間因勞保事件，原告不服行政院勞工委員會中華民國
93年7月30日勞訴字第0930024566號訴願決定（發文日期：93年8
月10日），提起行政訴訟。本院判決如下：
　　主  文
原告之訴駁回。
訴訟費用由原告負擔。
　　事  實
一、事實概要：
    原告原以中華診所為投保單位，參加勞工保險為被保險人。
    其以因腰椎第4、5脊椎狹窄術後於民國（下同）92年12月19
    日（被告收文日期）檢據申請殘廢給付。案經被告審查，以
    據所送羅東博愛醫院92年12月18日出具之殘廢診斷書審查，
    原告腰椎活動範圍為60度，受限範圍並未達喪失正常生理運
    動範圍三分之一以上（按：正常脊柱生理運動範圍為75至85
    度），殘廢程度未合勞工保險殘廢給付標準表「脊柱畸形或
    運動障害」系列附註四規定之給付標準，乃以92年12月31日
    保給殘字第09260960230號函（下稱原處分）核定所請殘廢
    給付不予給付。原告不服，向勞工保險監理委員會申請審議
    ，經該會以93年4月6日93保監審字第0658號審定書審定申請
    審議駁回，原告仍不服，提起訴願遭決定駁回後，遂提起行
    政訴訟。
二、兩造聲明：
　(一)原告聲明：
    1.訴願決定、爭議審定及原處分均撤銷。
    2.被告應作成核付原告新臺幣（下同）616,000元殘廢給付
      之行政處分。
    3.訴訟費用由被告負擔。
　(二)被告聲明：如主文所示。
三、兩造之爭點：
　(一)原告主張之理由：
    1.原告之第3、4、5腰椎椎間孔，因常年久坐，形成壓迫性
      骨質增生，因而椎骨孔狹窄縮小，擠壓由此孔通過之坐骨
      神經而致兩側下肢疼痛、痠麻，令人無法忍受，故於87年
      1月6日於行政院國軍退除役官兵輔導委員會臺北榮民總醫
      院（下稱臺北榮民總醫院），先做右側3、4、5腰椎椎骨
      弓截斷減壓術，又於91年2月28日在羅東博愛醫院做左側
      第2次減壓手術。由於兩次兩側生理性固定支持組織均被
      切除或被破壞，手術醫師為求穩固脊椎以防滑脫危及脊髓
      而致下肢癱瘓，故作腰樞體鋼釘固定術，因此脊椎之生理
      運動則大受限制。雖經兩年多之背架及物理復健均無法達
      到維持生活作息之適切運動，經為原告手術醫師之臨床實
      地測量脊柱前後運動範圍只有40度之極限，已合於殘廢給
      付之申請。此一全身整體之運動角度實非為現存之脊柱生
      理運動，故遭被告以脊柱受限範圍未達喪失生理運動範圍
      三分之一以上，即40度以內為由遽予駁回。
    2.原告於第1次向被告申請時，所附之殘廢診斷證明書並未
      作臨床實地測量脊柱運動之角度，而是在站立時隨意作前
      後俯仰動作之大約數值，約60度，原告當時將身體運動誤
      為脊柱運動，所得角度當然不同，且不瞭解於多少度內才
      能合格申請殘廢給付。
    3.嗣經原告再赴原手術之羅東博愛醫院，經手術醫師作臨床
      實地測量脊柱運動範圍，始知原告脊柱運動角度早已喪失
      超過生理運動範圍三分之一以上，經取證向訴願機關提出
      。
    4.被告明知原告脊柱生理運動已達喪失生理運動範圍三分之
      一（即40度），卻仍以其對原告錯誤之殘廢證明為由，罔
      顧原告應得之權益，並違反「後法優於前法」之法學原理
      。且被告對原告之脊柱運動範圍並未經詳查，只依其專科
      醫師以原告之Ｘ光片，即率予判定未達殘廢給付標準而否
      決羅東博愛醫院骨科專科臨床醫師之驗證，實難令人心服
      。
  (二)被告主張之理由：
    原告主張略以：其腰椎活動範圍只有40度，早已超過規定，
    爰再重新填具殘廢診斷書乙份，請按規定給付云云。惟查，
    據羅東博愛醫院92年12月18日出具之殘廢診斷書記載，原告
    腰椎活動範圍為60度（按：正常脊柱生理運動範圍為75度至
    85度），受限範圍未達喪失正常生理運動範圍三分之一以上
    ，故被告否准其所請殘廢給付。嗣原告提起訴願時，重新檢
    具羅東博愛醫院93年5月4日出具之殘廢診斷書以供憑核，惟
    案經被告將該診斷書及Ｘ光片再次送請特約專業醫師審查，
    其意見為：「薛先生（原告）為可治療之症，其手術後整體
    形狀良好，無明顯之骨折、脫位或變形，其他節之情形良好
    ，故應可恢復良好，故不符殘等規定。」據此，被告核定原
    告所請殘廢給付不予給付，依法並無不合。
　　理  由
一、原告主張：原告之第3、4、5腰椎椎間孔因壓迫性骨質增生
    ，椎骨孔狹窄縮小，擠壓坐骨神經而致兩側下肢疼痛、痠麻
    ，於87年1月6日於臺北榮民總醫院接受腰椎椎弓截斷減壓術
    ，又於91年2月28日在羅東博愛醫院接受第2次減壓手術，因
    兩次兩側生理性固定支持組織均被切除或被破壞，故作腰樞
    體鋼釘固定術，致脊椎之生理運動則大受限制，雖經兩年多
    復健，臨床實地測量脊柱前後運動範圍只有40度之極限，已
    合於殘廢給付之申請，原告於被告否准後，再赴原手術之羅
    東博愛醫院，經手術醫師作臨床實地測量脊柱運動範圍，始
    知原告脊柱運動角度早已喪失超過生理運動範圍三分之一以
    上，被告對原告之脊柱運動範圍未經詳查，僅依其專科醫師
    以原告之Ｘ光片，即率予判定未達殘廢給付標準而否決羅東
    博愛醫院骨科專科臨床醫師之殘廢認定，有所違誤，據此，
    依行政訴訟法第5條第2項及勞工保險條例第53條第1項規定
    ，求為判決如聲明所示云云。
二、被告則以：據羅東博愛醫院92年12月18日出具之殘廢診斷書
    記載，原告腰椎活動範圍為60度（按：正常脊柱生理運動範
    圍為75度至85度），受限範圍未達喪失正常生理運動範圍三
    分之一以上，故被告否准其所請殘廢給付，嗣原告提起訴願
    時，重新檢具羅東博愛醫院93年5月4日出具之殘廢診斷書，
    惟案經被告將該診斷書及Ｘ光片再次送請特約專業醫師審查
    ，其意見仍認不符殘等規定，原處分核定原告所請殘廢給付
    不予給付，依法並無不合，求為判決駁回原告之訴等語。
三、按勞工保險條例第53條規定：「（第1項）被保險人因普通
    傷害或罹患普通疾病，經治療終止後，如身體遺存障害，適
    合殘廢給付標準表規定之項目，並經保險人自設或特約醫院
    診斷為永久殘廢者，得按其平均月投保薪資，依同表規定之
    殘廢等級及給付標準，1次請領殘廢補助費，殘廢給付標準
    表如附表二。（第2項）被保險人領取普通傷病給付期滿，
    或其所患普通傷病經治療1年以上尚未痊癒，如身體遺存障
    害，適合殘廢給付標準表規定之項目，並經保險人自設或特
    約醫院診斷為永不能復原者，得比照前項規定辦理。」該條
    文之附表即殘廢給付標準表「脊柱畸形或運動障害」系列第
    53項障害項目規定：「脊柱遺存顯著畸形或顯著運動障害者
    」為第7殘廢等級，按該等級發給440日之殘廢給付，第54項
    障害項目規定：「脊柱遺存運動障害者」為第9殘廢等級，
    按該等級發給280日之殘廢給付，第55項障害項目規定：「
    脊柱遺存畸形者」為第12殘廢等級，按該等級發給100日之
    殘廢給付。另同表「脊柱畸形或運動障害」系列附註一規定
    ：「脊柱為保持體位之支柱，其有遺存運動傷害、畸形障害
    或荷重障害者，對於勞動能力之喪失程度，不應拘執於脊柱
    椎骨個別之損傷程度作個別判斷，應從脊柱全體機能損傷若
    干程度，作綜合性之審查。」附註四規定：「脊柱運動障害
    ：『遺存顯著運動障害』，係指喪失生理運動範圍二分之一
    以上者。(二)『遺存運動障害』，係指喪失生理運動範圍三分
    之一以上者。(三)脊柱運動限制不明顯者，不在給付範圍。」
四、原告為勞工保險之被保險人，其以因腰椎第4、5脊椎狹窄術
    後於92年12月19日檢據申請殘廢給付等情，為兩造所不爭，
    並有勞工保險殘廢給付申請書、羅東博愛醫院92年12月18日
    出具之勞工保險殘廢診斷書附原處分卷可稽，為可確認之事
    實。
五、本件之爭執，在於原告是否符合勞工保險殘廢給付標準表第
    53項第7等級之殘廢程度？經查：
  (一)依有關勞工保險殘廢給付標準表「脊柱畸形或運動障害」系
    列附註一規定，係被保險人因脊柱損傷遺存神經系統功能障
    害時，即得考量其全體機能損害若干程度，而依勞工保險條
    例第55條第6款規定，依綜合性審查原則衡量審定其等級。
    依醫理，關於腰椎如無明顯椎節運動機能病變、受損，皆不
    會明顯影響整體脊柱之活動範圍，脊柱整體運動範圍是各椎
    節運動範圍之總和，脊柱運動範圍受損程度視病變涉及之椎
    節數目而定。
  (二)依原告所檢附羅東博愛醫院92年12月18日掣給同日審定成殘
    之殘廢診斷記載，原告於91年2月18日行減壓手術及第4、5
    腰椎鋼釘固定術，腰椎活動範圍為60度，然正常脊柱生理運
    動範圍為75度至85度，有該診斷證明書及勞工保險監理委員
    會特約醫師審查意見附原處分卷及審定卷可稽。可見其腰椎
    活動受限範圍未達喪失正常生理運動範圍三分之一以上。嗣
    原告於訴願時重新檢附羅東博愛醫院93年5月4日掣給同日審
    定成殘之殘廢診斷書記載，原告腰椎活動範圍為40度，惟據
    被告將上開資料及所送Ｘ光片送請特約專業醫師審查，經簽
    註審查意見認：原告「為可治療之症，其手術後整體脊椎形
    狀良好，無明顯之骨折、脫位或變形，其他節之情形良好，
    故應可恢復良好，故不符殘等之規定。」等語，亦有審查意
    見附原處分卷可憑。是原告並不符合勞工保險殘廢給付標準
    表「脊柱畸形或運動障害」系列第53項至第55項殘廢等級之
    規定。
  (三)按勞工保險條例第28條、第56條及勞工保險條例施行細則第
    76條第3項規定，被告於審核勞保給付案件時，除以被保險
    人所檢附之保險資料、殘廢診斷書等書面資料予以審核外，
    亦得調查有關之文件、得另行指定醫院或醫師複檢，並得通
    知出具殘廢診斷書之醫療機構檢送必要之檢查紀錄或有關診
    療病歷，故專門醫師診斷證明僅為參考依據，被告仍應依職
    權審查被保險人之殘廢程度，並認定事實後以為核定。行政
    院衛生署89年3月17日衛署醫字第89013119號函釋略以：「
    診斷書之內容，係由醫師依病人病情或依該病人之病歷據實
    填載，而非依病人要求內容出具，至於該診斷書所載之病情
    ，是否符合殘障給付標準，係由該殘障給付主管機關逕依權
    責認定。」核與上開規定意旨無違，被告辦理相關案件，自
    得據之適用。又脊柱是否遺存障害，依醫理需經Ｘ光片檢查
    ，本案既經被告送請專業醫師依原告治療終止所攝之Ｘ光片
    、殘廢診斷書予以審核，而未另行指定醫院複檢，其審核程
    序並無違法。原告主張依照其奉新檢附之殘廢診斷書之記載
    原告脊椎運動角度早已喪失超過生理運動範圍三分之一以上
    ，被告僅依其特約醫師以原告之Ｘ光片，即率予判定未達殘
    廢程度云云，有所誤解，自不足採。
六、綜上所述，原處分否准原告所請殘廢給付，認事用法並無違
    誤，爭議審定及訴願決定遞予維持，亦無不合，原告訴請如
    聲明所示，均無理由，應予駁回。
據上論結，本件原告之訴為無理由，爰依行政訴訟法第98條第3
項前段，判決如主文。
中　　華　　民　　國　　94　　年　 　8　　月　 17  　 日
                            第三庭審判長法  官  王立杰
                                        法  官  王碧芳
                                        法  官  胡方新
上為正本係照原本作成。
如不服本判決，應於送達後20日內，向本院提出上訴狀並表明上
訴理由，如於本判決宣示後送達前提起上訴者，應於判決送達後
20日內補提上訴理由書（須按他造人數附繕本）。
中　　華　　民　　國　　94　　年　 　8　　月　 17  　 日
            　　　　　　   　　　　　   書記官  陳幸潔
